臺灣臺南地方法院臺南簡易庭民事判決
111年度南簡字第254號
原      告  良京實業股份有限公司

法定代理人  平川秀一郎

訴訟代理人  吳政諺  

被      告  曾惠娟  
            曾惠蘭  
上列當事人間請求塗銷所有權移轉登記事件，本院於民國111年3
月21日言詞辯論終結，判決如下：
    主      文
被告間就坐落臺南市○○區○○段0地號土地(權利範圍3分之1)，於
民國110年9月27日所為贈與之債權行為及於民國110年10月4日所
為所有權移轉之物權行為，均應予撤銷。
被告曾惠蘭應將前項土地於民國110年10月4日以贈與為原因之所
有權移轉登記予以塗銷。
訴訟費用新臺幣1,000元由被告負擔。
    事實及理由
一、原告主張：被告曾惠娟前積欠原告新臺幣（下同）57,429元
    本金及其利息、違約金未清償，業經原告取得本院110年度
    南小字第926號民事判決暨確定證明書在案。詎被告曾惠娟
    為規避強制執行，於民國110年9月27日將其所有坐落臺南市
    ○○區○○段0地號土地(權利範圍3分之1，下稱系爭土地)贈與
    被告曾惠蘭，並於110年10月4日移轉登記為被告曾惠蘭所有
    。被告曾惠娟移轉系爭土地時，明知尚積欠原告款項未清償
    ，此舉顯有脫免其名下財產受執行償還，及蓄意以脫產逃避
    債務之故意，致原告不能就系爭土地追償。爰依民法第244
    條第1項、第4項之規定，提起本件訴訟，請求被告間就系爭
    土地所為贈與及移轉登記行為均應予撤銷，且被告黃曾惠蘭
    就系爭土地所有權移轉登記應予塗銷等語。並聲明：如主文
    第1、2項所示。
二、被告曾惠娟則以：伊係為償還曾惠蘭多年來資助其生活費用
    、醫療費用，並照顧其日常生活，因而將系爭土地移轉予曾
    惠蘭，同意原告請求等語，資為抗辯。
三、被告曾惠蘭則以：因為曾惠娟罹患癌症，伊從98年就把曾惠
    娟接過來照顧，並資助其醫療、日常生活等費用，但系爭土
    地過戶前，伊並不知道曾惠娟有卡債，同意原告之請求，希
    望能幫曾惠娟減輕債務等語置辯。
四、本院之判斷：
(一)本件原告主張之事實，業據原告提出本院110年度南小字第9
    26號宣示判決筆錄暨確定證明書、被告曾惠娟全國財產稅總
    歸戶財產查詢清單、系爭土地登記謄本、異動索引等件為證
    （見調字卷第15至25頁、第43至46頁），復據本院職權調取
    系爭土地所有權移轉登記相關資料核閱相符，並有臺南市新
    化地政事務所111年3月2日所登字第1110020510號函暨所附
    系爭土地所有權移轉登記資料附卷可稽（見本院卷第27至38
    頁），並為被告2人所不爭執，是本院審酌前揭證據資料，
    應堪認原告主張之事實為真實。
(二)按債務人所為之無償行為，有害及債權者，債權人得聲請法
    院撤銷之；債權人依上開規定聲請法院撤銷時，得並聲請命
    受益人或轉得人回復原狀，民法第244條第1項、第4項分別
    定有明文。所謂有害及債權，乃指債務人之行為，致積極的
    減少財產，或消極的增加債務，因而使債權不能獲得清償之
    情形（最高法院81年度台上字第207號判決意旨參照）。次
    按民法第244條之撤銷權，其客體乃包括債務人所為債之行
    為及物權行為，債權人行使此項撤銷權，既可同時訴請撤銷
    債務人所為債之行為及物權行為，亦可僅訴請撤銷債務人所
    為債之行為；如果不動產物權契約業經辦理登記，則前者債
    權人得訴請登記名義人塗銷，後者則得訴請移轉登記。（最
    高法院88年度台上字第259號判決意旨參照）。從而，被告
    曾惠娟為上開贈與及所有權移轉行為時，原告既已對被告曾
    惠娟取得債權，而被告上揭無償行為，顯已積極減少被告曾
    惠娟財產，有害原告上揭債權之受償，則原告依前開規定，
    請求判決如主文第1、2項所示，自屬有據。
五、綜上所述，原告依民法第244條第1項、第4項規定，請求撤
    銷被告2人間就系爭土地所為贈與之債權行為及所有權移轉
    之物權行為，並請求被告曾惠蘭塗銷系爭土地之所有權移轉
    登記，於法有據，應予准許。
六、本件為判決基礎之法律關係已臻明確，兩造其餘之攻擊防禦
    方法核與判決結果不生影響，毋庸一一論列，併此敘明。
七、本件係就民事訴訟法第427條訴訟適用簡易程序所為被告敗
    訴之判決，固應依同法第389條第1項第3款規定，職權宣告
    假執行。惟主文第1項屬形成判決性質，主文第2項係命為塗
    銷登記之意思表示，依強制執行法第130條第1項規定，亦不
    宜於判決確定前為假執行，故不併為准予假執行之宣告，併
    予敘明。
八、訴訟費用負擔之依據：民事訴訟法第78條、第85條第1項前
    段。
中　　華　　民　　國　　111 　年　　3 　　月　　31　　日
                  臺灣臺南地方法院臺南簡易庭
                                  法  官　李姝蒓
以上正本係照原本作成。
如不服本判決，應於判決送達後20日內向本院提出上訴狀，並表
明上訴理由，如於本判決宣示後送達前提起上訴者，應於判決送
達後20日內補提上訴理由書（須附繕本）。
中　　華　　民　　國　　111 　年　　3 　　月　　31　　日
                                  書記官　張鈞雅